【裁判字號】    96,交聲,1355
【裁判日期】    970328
【裁判案由】    聲明異議
【裁判全文】
臺灣高雄地方法院交通事件裁定        96年度交聲字第1355號
原處分機關  高雄市政府交通局
異  議  人  億裕通運有限公司
                    統一編號：.
法定代理人  甲○○
上列異議人即受處分人因違反道路交通管理處罰條例案件，對於
高雄市政府交通局交通事件裁決中心於中華民國96年11月26日所
為之如附表所示處分（原處分字號均詳如附表裁決書字號欄所示
），聲明異議，本院裁定如下：
    主  文
異議均駁回。
    理  由
一、原處分機關處分意旨略以：異議人即受處分人億裕通運有限
    公司為車牌號碼728-HA號營業貨運曳引車之所有人。該公司
    所有之上開車輛，於附表所示之時間、地點，分別被舉發有
    行駛於應繳費之公路不依規定繳費（申辦高速公路電子收費
    服務，即俗稱之遠通E 通機，未儲值行經ETC 電子收費車道
    時，遭國道公路警察局逕行舉發）之違規事實，爰依違反道
    路交通管理處罰條例第27條第1 項規定，分別裁處新臺幣（
    下同）3,000 元之罰鍰。
二、異議意旨略以：上開車牌號碼728-HA號營業貨運曳引車，實
    屬俗稱靠行車輛，實際車主為陳泰瑛，異議人於收到ETC 繳
    費單後，立即轉送陳泰瑛，並多次通知實際駕駛人陳泰瑛儘
    速繳費，陳泰瑛均再三宣稱已繳納完畢，直到96年10月5 日
    異議人方知悉陳泰瑛對該等罰鍰均置之不理，速前往補繳共
    計438 件，因本件之違規人為陳泰瑛，異議人已對所屬車輛
    、駕駛人盡管理之責，且對於車主陳泰瑛蓄意之行為確有難
    以防範之處，原處分機關自不應對伊為裁罰，爰依法聲明異
    議等語。
三、按道路交通管理處罰條例之處罰，受舉發違反道路交通管理
    事件之受處罰人，認為受舉發之違規行為應歸責他人者，應
    於舉發違反道路交通管理事件通知單應到案日期前，檢附相
    關證據及足資辨識、通知應歸責人之證明文件，向處罰機關
    告知應歸責人，處罰機關應即另行通知應歸責人到案依法處
    理。逾期未依規定辦理者，仍依本條例各該違反條款規定處
    罰，道路交通管理處罰條例第85條第1 項、違反道路交通管
    理事件統一裁罰基準及處理細則第36條規定甚詳。核上開規
    定之立法意旨，無非在將行政處罰歸於實際應負責任之人，
    以符公平正義，並使實際應負責之人能知所警惕避免再犯。
    惟因慮及監理及交通違規之處罰係大量而反覆性之行政行為
    ，處罰機關礙於人力、時間之短絀，有時難以一一詳究違規
    者為何人，相較之下受處分人時間、人力較為寬裕，且受處
    分人對於實際駕駛者為何人多知之甚詳，相關證據及證明文
    件亦均在受處分人掌握之中，具有資訊上之優勢。若容許受
    處分人僅泛稱係他人駕駛而不提供足資識別之身分，又或稱
    為某某人所為但不提出證據，則處罰機關勢需耗費大量時間
    勞力調查，仍恐一無所獲，此種責任之分配並非合理。又倘
    若僅課與受處分人檢附相關證據及足資辨識、通知應歸責人
    之證明文件，而容任其於任何時間均得提出，亦將使究竟何
    人應負最終行政罰責任之法律關係長期懸而未決，並使前揭
    規定中「應於到案日期前提出」期限之限制形同具文，此應
    非屬立法之本意，是故立法者課與受處分人在期限前提出證
    明之義務，違反則產生失權之效果，不得再申請轉罰，如此
    解釋方式始核與前揭規定之立法目的相符甚明。
四、查異議人名下車牌號碼728-HA號營業貨運曳引車，由駕駛人
    駕駛，於附表所示之時間、地點，行駛於應繳費之公路不依
    規定繳費（申辦遠通E 通機，未儲值行經ETC 電子收費車道
    時，遭國道公路警察局逕行舉發），經承攬是項電子收費業
    務之遠通電收股份有限公司製發「補繳通行費及作業處理費
    簡易通知單」，限異議人於96年6 月10日前補繳，異議人屆
    期仍未依限補繳上開費用之違規事實，有內政部警政署國道
    公路警察局舉發違法道路交通管理事件通知單、遠東電收股
    份有限公司96年12月21日總發字第09600818號函在卷可證（
    見本院96年度交聲字第1355號卷第40頁背面至42頁），並為
    異議人所不爭執，是該上開車輛之駕駛人有違反道路交通管
    理處罰條例第27條第1 項規定之違規事實一節，至為明確。
    又如附表所示違規之違反道路交通管理事件通知單應到案日
    期均為96年10月6 日，有各該舉發違反道路交通管理事件通
    知單存卷可查，而異議人已於96年9 月中旬收受上開通知單
    ，亦為異議人所自承，並有異議人公司96年12月24日函文影
    本1 份在卷可參（見上開卷第42頁背面至43頁），則異議人
    若認本件應歸責於他人，揆諸前開規定應於96年10月6 日應
    到案日期前，檢附相關證據及應歸責人相關證明文件，向處
    罰機關告知應歸責人，方符合道路交通管理處罰條例第85條
    第1 項轉罰之規定。
五、又查，本件異議人係於96年10月6 日以郵寄方式提出陳述書
    ，並於陳述書上載明實際駕駛人陳泰瑛之身分證字號、住址
    及聯絡電話，岡山收費站於同月9 日始收受該陳述書，有交
    通違規案件陳述書影本及本院電話紀錄查詢表附卷可按（見
    上開卷第37頁、第38-1頁），足認異議人並未於到案期限內
    提出陳述書，又提出陳述書之對象亦非處罰機關，且其陳述
    書及補充摘要均僅敘明本件實際駕駛人為靠行之陳泰瑛，亦
    未提出相關之證明文件。衡以本件異議人為車行，且早已執
    有相關之靠行契約或陳泰瑛與異議人往來之文件，又於96年
    9 月中旬即已接獲舉發違反道路交通管理事件通知單，至同
    年10月6 日尚有相當長之時間，在到案期限內提出相關證明
    並無困難，惟異議人卻均未提出，是異議人申請轉罰未具備
    相關證據及文件，揆諸前揭說明，應認其逾期未依道路交通
    管理處罰條例第85條第1 項之規定辦理，仍依該違反條款規
    定處罰，至異議人倘認本件罰鍰費用之支出應可歸責於實際
    駕駛人陳泰瑛，仍得循民事訴訟之法律程序請求陳泰瑛損害
    賠償，附此敘明。綜上，原處分機關所為如附表所示之處分
    ，核無違誤，異議人聲明異議，並均無理由，應予駁回。
據上論斷，應依道路交通案件處理辦法第19條，裁定如主文。
中    華    民    國    97    年     3    月    28    日
                  交通法庭  法  官   鄭凱文
以上正本證明與原本無異。
如不服本裁定，應於收受送達後5 日內向本院提出抗告狀。
中    華    民    國    97    年    3     月    31    日
                            書記官   蕭家玲
附表：
┌──┬────────┬────────┬──────────┐
│編號│ 裁判書字號     │時間            │收費站地點          │
├──┼────────┼────────┼──────────┤
│ 1  │裁32-ZDQ005922  │96年4 月13日    │新營收費站南下      │
│    │                │12時34分        │                    │
├──┼────────┼────────┼──────────┤
│ 2  │裁32-ZDP006036  │96年4 月13日    │斗南收費站南下      │
│    │                │12時10分        │                    │
├──┼────────┼────────┼──────────┤
│ 3  │裁32-ZHP004187  │96年4 月13日    │古坑收費站北上      │
│    │                │22時49分        │                    │
├──┼────────┼────────┼──────────┤
│ 4  │裁32-ZCQ007438  │96年4 月13日    │后里收費站北上      │
│    │                │23時57分        │                    │
├──┼────────┼────────┼──────────┤
│ 5  │裁32-ZCR006299  │96年4 月13日    │員林收費站北上      │
│    │                │23時19分        │                    │
├──┼────────┼────────┼──────────┤
│ 6  │裁32-ZBR003947  │96年4 月13日    │後龍收費站南下      │
│    │                │10時20分        │                    │
├──┼────────┼────────┼──────────┤
│ 7  │裁32-ZEP009726  │96年4 月13日    │岡山收費站北上      │
│    │                │20時33分        │                    │
├──┼────────┼────────┼──────────┤
│ 8  │裁32-ZCQ007437  │96年4 月13日    │后里收費站北上      │
│    │                │04時19分        │                    │
├──┼────────┼────────┼──────────┤
│ 9  │裁32-ZCR006298  │96年4 月13日    │員林收費站北上      │
│    │                │03時40分        │                    │
├──┼────────┼────────┼──────────┤
│ 10 │裁32-ZCR006297  │96年4 月13日    │員林收費站南下      │
│    │                │11時40分        │                    │
└──┴────────┴────────┴──────────┘


司法院資訊處製作；財團法人民間司法改革基金會備份。
